臺灣板橋地方法院刑事判決　　　　　　　 100年度訴字第99號
公　訴　人　臺灣板橋地方法院檢察署檢察官
被　　　告　黃益
上列被告因背信等案件，經檢察官提起公訴（99年度偵字第3103
9 號），被告於準備程序進行中就被訴事實為有罪之陳述，經告
知簡式審判程序之旨，並聽取當事人之意見後，本院裁定由受命
法官獨任進行簡式審判程序，判決如下：
        主  文
黃益為他人處理事務，意圖為自己不法之利益，而為違背其任
務之行為，致生損害於本人之財產，處有期徒刑拾月，減為有期
徒刑伍月；又行使偽造私文書，足以生損害於公眾及他人，處有
期徒刑拾月，減為有期徒刑伍月；又行使偽造公文書，足以生損
害於公眾及他人，處有期徒刑壹年貳月，偽造之臺北縣政府稅捐
稽徵處九十八年地價稅繳款書、臺北縣政府稅捐稽徵處九十八年
房屋稅繳款書上所偽造之「臺北市政府後勤科」公印文各壹個均
沒收。應執行有期徒刑壹年拾月，緩刑伍年，並應於緩刑期間內
，如期履行黃益與楊鄭月娥於民國一百年四月二十三日簽訂之
「和解書」所載條件（詳如附件二所示），偽造之臺北縣政府稅
捐稽徵處九十八年地價稅繳款書、臺北縣政府稅捐稽徵處九十八
年房屋稅繳款書上所偽造之「臺北市政府後勤科」公印文各壹個
均沒收之。
        事實及理由
一、本件犯罪事實及證據，均引用檢察官起訴書之記載（詳如附
    件一），惟起訴書有關犯罪事實欄一之第一行至第八行應補
    正為「黃益係楊鄭月娥之女婿，於民國九十五年七月三日
    受楊鄭月娥之託代為處理楊鄭月娥所有坐落臺北縣新莊市（
    改制後為新北市新莊區○○○段205 地號應有部分一萬分之
    五十三暨其上建物2384建號即門牌號碼臺北縣新莊市○○路
    ○段13 1號12樓之房地（下稱系爭房地）移轉登記與楊鄭月
    娥之子楊裕立事務，楊鄭月娥並於同日交付系爭房地之所有
    權狀、印鑑證明、印鑑章及國民身分證等物予黃益以供辦
    理。詎黃益竟意圖為自己不法之利益，並基於行為偽造私
    文書及使公務員登載不實之犯意，未經楊鄭月娥之同意…」
    ，及本件證據另補充被告黃益於本院審理時之自白。
二、查被告黃益受告訴人楊鄭月娥之委託處理系爭房地過戶予
    告訴人之子事，竟意圖為自己不法利益，未經告訴人同意，
    逕將系爭房地以買賣為原因向臺北縣新莊地政事務所辦理過
    戶登記予無實際買受系爭房地之意之李植平（其就被告未經
    告訴人同意一節不知情），而與李植平虛偽成立買賣契約，
    並以此不實之事項向地政機關申請登記，而生損害於告訴人
    之財產等行為，核係犯刑法第三百四十二條第一項之背信罪
    、第二百十六條、第二百十條之行使偽造私文書罪、第二百
    十四條之使公務員登載不實罪。被告於九十五年十一月十六
    日先後冒用告訴人楊鄭月娥之名義偽造前開臺北縣新莊地政
    事務所土地登記申請書、土地、建築改良物買賣所有權移轉
    契約書等私文書行為，係利用同一犯罪機會為之，本於單一
    虛偽移轉系爭房地所有權登記之犯意接續進行，應論以接續
    犯，僅成立一個偽造私文書罪；又被告於臺北縣新莊地政事
    務所土地登記申請書、土地、建築改良物買賣所有權移轉契
    約書等私文書上，盜用告訴人「楊鄭月娥」印章之行為，係
    偽造上開私文書之階段行為，又其偽造上開私文書後復持以
    行使，其偽造私文書之低度行為為行使之高度行為所吸收，
    均不另論罪；又被告與李植平（未據起訴）間就使公務員登
    載不實罪間，有犯意聯絡及行為分擔，應依共同正犯論處；
    又被告利用不知情之代書謝金吉以偽造之上開私文書辦理系
    爭房地所有權虛偽移轉登記而使公務員登載不實，為間接正
    犯；被告一行使偽造私文書行為同時觸犯行使偽造私文書罪
    及共同使公務員登載不實罪，為想像競合犯，應依刑法第五
    十五條之規定，從一重之行使偽造私文書處斷。另被告自網
    路搜尋公印文複製後再以彩色列印方式偽造「臺北市政府後
    勤科」公印文及臺北縣政府稅捐稽徵處九十八年地價稅繳款
    書、九十八年房屋稅繳款書等公文書後持向告訴人行使等行
    為，核係犯刑法第二百十六條、第二百十一條行使偽造公文
    書罪。被告於九十八年五月間某日，先後偽造前開公文書，
    係利用同一犯罪機會為之，本於單一行使偽造公文書之犯意
    接續進行，應論以接續犯，僅成立一個偽造公文書罪；又被
    告所犯上開其偽造公印文行為係偽造公文書之階段行為，又
    偽造公文書之低度行為，為行使偽造公文書之高度行為所吸
    收，均不另論罪。又被告所犯上開背信、行使偽造私文書及
    行使偽造公文書三罪間，犯意個別，行為互殊，應予分論併
    罰。爰審酌被告之素行、犯罪動機、目的、手段、犯罪所生
    之危害及犯罪後坦承犯行，並與告訴人達成和解，此有告訴
    人提出之和解書在卷可憑等一切情狀，分別量處如主文所示
    之刑，又本件被告所犯上開背信罪及行使偽造私文書罪，其
    犯罪時間均係在九十六年四月二十四日以前，合於中華民國
    九十六年罪犯減刑條例第二條第一項第三款之規定，且非同
    條例第三條所定不得減刑之罪，是併依上開減刑條例規定予
    以減其宣告刑二分之一，並就得減刑之刑，與其所犯不得減
    刑之罪刑（行使偽造公文書罪部分）定其應執行之刑。末查
    被告前未曾受有期徒刑以上刑之宣告，因一時失慮，偶罹刑
    典，事後並與告訴人楊鄭月娥達成和解，此有和解書一份附
    卷可稽，經此偵審科刑之教訓後，應知警惕而無再犯之虞，
    本院因認暫不執行其刑為當，爰予宣告緩刑五年，以勵自新
    。再按「緩刑宣告，得斟酌情形，命犯罪行為人向被害人支
    付相當數額之財產或非財產上之損害賠償。」，刑法第七十
    四條第二項第三款定有明文，本件被告既需向告訴人履行如
    附件二所示和解筆錄所記載之事項，為確保被告能如期履行
    上揭和解條件，以維告訴人權益，爰考量上開各項情狀後，
    認於被告緩刑期間課予上開如附件二所示和解書之負擔，乃
    為適當，爰併予宣告之。
三、末按盜用他人真印章所蓋之印文，並非偽造印章之印文，不
    在刑法第二百十九條所定必須沒收之列，最高法院四十八年
    台上字第一一三號判例意旨可資參照，查被告係盜用告訴人
    之印章偽蓋於本件臺北縣新莊地政事務所土地登記申請書、
    土地、建築改良物買賣所有權移轉契約書上，是該等文書上
    「楊鄭月娥」之印文既屬真正，則「楊鄭月娥」之印章、印
    文既非偽造，自無庸諭知沒收。另被告偽造之臺北縣政府稅
    捐稽徵處九十八年地價稅繳款書、臺北縣政府稅捐稽徵處九
    十八年房屋稅繳款書等公文書上所偽造之「臺北市政府後勤
    科」公印文各一個，應依刑法第二百十九條之規定，不問屬
    於犯人與否，均沒收之。
四、據上論斷，應依刑事訴訟法第二百九十九條第一項前段、第
    二百七十三條之一第一項、第三百十條之二、第四百五十四
    條第一項、第二項，刑法第二十八條、第二百十條、第二百
    十一條、第二百十四條、第二百十六條、第三百四十二條第
    一項、第五十五條、第五十一條第五款、第七十四條第一項
    第一款、第二項第三款、第三項、第二百十九條，中華民國
    九十六年罪犯減刑條例第二條第一項第三款、第七條、第十
    一條，刑法施行法第一條之一，判決如主文。
五、如不服本判決，得自收受送達之翌日起十日內向本院提出上
    訴狀（須附繕本）。
本案經檢察官林慈雁到庭執行職務
中    華    民    國  100     年    7     月    29    日
                  刑事第九庭    法  官  李幼妃
以上正本證明與原本無異
如不服本判決應於送達後10日內向本院提出上訴狀
                                書記官  廖貞音
中    華    民    國  100     年    7     月    29    日
附錄本案論罪科刑法條全文：
刑法第342條
為他人處理事務，意圖為自己或第三人不法之利益，或損害本人
之利益，而為違背其任務之行為，致生損害於本人之財產或其他
利益者，處 5 年以下有期徒刑、拘役或科或併科 1 千元以下罰
金。
刑法第210條
偽造、變造私文書，足以生損害於公眾或他人者，處 5 年以下
有期徒刑。
刑法第216條
行使第 210 條至第 215 條之文書者，依偽造、變造文書或登載
不實事項或使登載不實事項之規定處斷。
刑法第214條
明知為不實之事項，而使公務員登載於職務上所掌之公文書，足
以生損害於公眾或他人者，處 3 年以下有期徒刑、拘役或 5 百
元以下罰金。